【裁判字號】    94,易緝,90
【裁判日期】    950522
【裁判案由】    侵占
【裁判全文】
臺灣桃園地方法院刑事判決              94年度易緝字第90號
公  訴  人  臺灣桃園地方法院檢察署檢察官
被      告  戊○○
上列被告因業務侵占案件，經檢察官聲請以簡易判決處刑（91年
度偵字第22769 號），本院認不應以簡易判決處刑，改依通常程
序審理，判決如下：
    主  文
戊○○連續意圖為自己不法之所有，而侵占對於業務上所持有之
物，處有期徒刑拾月。
    事  實
一、戊○○自民國九十一年間起，受僱於明台產物保險股份有限
    公司所屬之桃園營業處（下簡稱明台保險公司桃園營業處）
    ，擔任業務專員，負責為上開營業處向外招攬汽、機車強制
    保險，及在顧客承保後送交保險卡、收取保險費，並將所收
    取之保險費繳回上開營業處等工作，為從事業務之人，戊○○並另陸續僱用甲○○、乙○○等員工，為其處理上開送交
    保險卡及收取保險費之業務。詎戊○○因經濟狀況不佳，竟
    ，而意圖為自己不法之所有，並基於業務侵占之概括犯意，
    自民國九十一年三月間某日起迄同年七月間某日止，連續在
    桃園縣境內，趁承辦上開業務之便，將其自己所收取，或甲○○、乙○○等員工向投保客戶收得後交給伊，而由戊○○
    業務上所持有保管應即繳回予上開桃園營業處之保險費分別
    予以侵占入己，挪為己用；前後共計侵占新台幣（下同）十
    七萬九千零五十七元（詳如附表所示）。嗣明台保險公司發
    覺有異，經自行查核後，始發覺上情。
二、案經明台保險公司訴請臺灣桃園地方法院檢察署檢察官偵查
    後聲請以簡易判決處刑，本院認不應逕以簡易判決處刑，改
    依通常程序審理。
    理  由
一、訊據被告戊○○矢口否認有何業務侵占犯行，辯稱：伊僅為
    明台保險公司桃園營業處代辦汽機車強制險，並非業務專員
    ，且伊所經營之上開業務，都是員工甲○○在經手、負責，
    伊沒有過問，另外，伊也沒有和明台保險公司桃園營業處對
    過帳云云。經查：
（一）證人丙○○到庭證稱：伊是明台保險公司法務室的經理，
      戊○○和明台保險公司桃園營業處簽有「承攬合作契約書
      」，為上開營業處招攬保險，但戊○○向上開營業處領用
      保險卡，交給投保客戶後，並未將收取之保費全數交回，
      其細目、金額詳如伊提出的「汽機車險服務人別未收保費
      明細表」所載等語（本院九十五年五月八日筆錄），並提
      出強制保險證領用表、人事資料表、承攬合作契約書、汽
      機車險服務人別未收保費明細表、催告函各一份為證（催
      告函附於偵查卷第九頁，未收保費明細表附於本院九十二
      年度易字第五二九號卷第二十三頁至第二十六頁，其餘附
      於本院九十四年度易緝字第九０號號卷未編頁），而上開
      承攬合作契約書亦明確約定被告為明台保險公司招攬保險
      客戶，並為明台保險公司收取保險費後繳交予明台保險公
      司。又證人甲○○到庭證稱：九十一年間伊有被劉玉婷僱
      用，做機車強制險業務，伊負責送保險卡給客戶、收保險
      費等工作，保險費收回來後，伊會交給小姐（按：即乙○○）或戊○○的先生吳俊興，伊沒有挪用過保險費等語，
      證人乙○○亦到庭證稱：伊在九十一年間有受戊○○僱用
      ，負責內勤，也有去明台保險公司領保險卡，甲○○和另
      外一個工讀生負責跑件，他們收回來的保險費，就直接交
      給戊○○或吳俊興，若戊○○、吳俊興不在，就交給伊，
      伊隔天再轉交給戊○○，伊會記帳，紀錄每天用去的保險
      卡及收回來的現金，交給戊○○核對，領用的保險卡都有
      登記，戊○○、吳俊興也會核對。一般流程是先到明台保
      險公司領保險卡，由伊登記卡號，如機車行有客人要投保
      ，會將投保資料傳真給伊，伊再將投保資料輸入電腦，直
      接列印在保險卡上，再將列印好的保險卡送到機車行交給
      顧客，並收保險費，收回來的保險費再交給戊○○等語（
      以上見本院九十五年一月十八日筆錄）。甲○○、乙○○
      之證詞，亦與證人丙○○之前揭指述相符。即被告在偵查
      中亦自承：伊未將錢繳回公司，已挪為己用，承認業務侵
      占等語，在本院審理時亦陳稱：收回來的保險費，伊用來
      繳房租、水電了等語（偵查卷第十四頁、本院九十五年五
      月八日筆錄）。綜上，足認證人丙○○之指述實在，可以
      採信，被告確有侵占明台保險公司桃園營業處保險費之事
      實。
（二）被告受僱於明台保險公司所屬之桃園營業處，負責招攬汽
      、機車強制保險業務，及相關之送交保險卡、收取保險費
      ，並將所收取之保險費繳回上開營業處等工作，已如前述
      ，其自係從事上開業務之人。再依上揭未收保費明細表顯
      示，被告仍有已收取之十七萬九千零五十七元保險費未繳
      回公司，聲請簡易判決處刑書記載：被告僅侵占十五萬六
      千六百十三元等語，尚有誤會。而就上開保險費之去向，
      被告自承：已挪為己用等語，此如前述，則被告有為自己
      不法所有之侵占意圖，亦甚明顯。
（三）被告雖辯稱略以：伊僅係明台保險公司桃園營業處代辦汽
      機車強制險業務，且相關業務，都是員工甲○○在經手負
      責，伊沒有過問，另外，伊也沒有和明台保險公司桃園營
      業處對過帳云云，惟查：(1)證人丙○○指稱：收到的保險
      費應該全部繳回公司，按件計酬，我們再將戊○○應得的
      佣金匯到她的業務專戶等語（本院九十五年五月八日筆錄
      ），且卷附之承攬合作契約書第五條約定亦載明被告收得
      之保險費，應立即交回等語，可見被告確係基於其業務，
      為明台保險公司桃園營業處收取保險費，被告所辯：伊僅
      係代辦云云，意指收取保險費並非其業務，並不可取。(2)
      證人乙○○、甲○○一致陳稱：被告亦親自參與收繳保險
      費之業務等語，已如前述，被告在本院審理時亦自承：伊
      自己有去送件、收費等語（本院九十五年五月八日筆錄）
      ，卷附強制保險證領用表上甚至有被告簽收保險卡之簽名
      ，在在足認被告係實際負責相關業務之人，其所辯：都是
      甲○○負責業務，伊並未參與云云，亦不可採。(3)上揭未
      收保費明細表係明台保險公司桃園營業處業務上逐日製作
      之電腦紀錄，顯無造假或誣陷被告之虞，可信性甚高，其
      上記載之被告收繳保險費情形，自無不可採信之理。況被
      告遲至今日，亦始終未能提出相關帳冊資料，以實其說。
      是故，雙方縱未對帳，亦不能執為有利於被告之認定。至
      於被告另辯稱：明台產物保險公司對保險卡的管制鬆散等
      語，猶不能作為其免責之理由，應不待言。(4)綜上，被告
      所辯均係卸責之詞，不足採信。
（四）至告訴人明台產物保險公司雖又指稱：被告另外侵占其公
      司鶯歌營業處之應收保險費共十萬九千二百三十八元云云
      （本院九十二年度易字第五二九號卷第八十三頁），惟證
      人丁○○到庭證稱：伊是鶯歌營業處的負責人，但業務伊
      是跟吳俊興接洽，是口頭上的約定等語（本院九十五年五
      月八日筆錄），顯見收繳鶯歌營業處之保險費，係吳俊興
      之責，與被告無關，告訴人此部分指述，不能採取，併予
      敘明。
（五）綜上所述，本件事證已臻明確，被告犯行已堪認定，應依
      法論科。
二、核被告戊○○所為，係犯刑法第三百三十六條第二項之業務
    侵占罪。被告先後多次犯行，時間緊接，所犯構成要件相同
    罪名，顯係基於概括犯意而為，為連續犯，應依刑法第五十
    六條規定以一罪論，並加重其刑。檢察官聲請簡易判決處刑
    書記載被告僅侵占十五萬六千六百十三元，雖有未洽，惟蒞
    庭實行公訴之檢察官已補正被告侵占之金額如附表所示（見
    卷附之檢察官補充理由書），而該超過之金額部分，與檢察
    官聲請簡易判決處刑書所記載之犯罪事實具有連續犯之裁判
    上一罪關係，為起訴效力所及，基於審判不可分原則，本院
    自應併予審理論究，併予敘明。爰審酌被告之前雖無前科，
    有其臺灣高等法院被告全國前案紀錄表一份附卷可稽，並無
    不良素行，且本件被告侵占十七餘萬元保險費，尚非鉅額金
    錢，惟其受僱於明台保險公司，對外收繳保險費，卻不思善
    盡其責，僅因個人經濟困難，竟擅自挪用保險費，有負所託
    ，犯罪之動機、手段，均無可取，而被告不僅事後未坦承犯
    行，反而諸多飾詞卸責，迄今亦未與告訴人達成和解，犯後
    態度難謂良好等一切情狀，量處如主文所示之刑，以資懲儆
    。
據上論斷，應依刑事訴訟法第四百五十二條、第二百九十九條第
一項前段，刑法第五十六條、第三百三十六條第二項，罰金罰鍰
提高標準條例第一條前段，判決如主文。
本案經檢察官楊挺宏到庭執行職務。
中    華    民    國    95    年    5     月    22    日
                  刑事第八庭  審判長法  官 曾家貽
                                    法  官 袁雪華
                                    法  官 陳彥宏
以上正本證明與原本無異。
如不服本判決，應於送達後10日內，向本院提出上訴狀。
                                    書記官 翁其良
中    華    民    國    95    年    5     月    22    日
論罪法條：刑法第三百三十六條第二項
中華民國刑法第336條
(公務公益侵占罪、業務侵占罪)
對於公務上或因公益所持有之物，犯前條第一項之罪者，處一年
以上七年以下有期徒刑，得併科五千元以下罰金。
對於業務上所持有之物，犯前條第一項之罪者，處六月以上五年
以下有期徒刑，得併科三千元以下罰金。
前二項之未遂犯罰之。


司法院資訊處製作；財團法人民間司法改革基金會備份。
